【裁判字號】    96,訴,413
【裁判日期】    970430
【裁判案由】    毒品危害防制條例等
【裁判全文】
臺灣士林地方法院刑事判決               96年度訴字第413號
公  訴  人  臺灣士林地方法院檢察署檢察官
被      告  乙○○
扶助律師    周嬿容律師
被      告  甲○○
上列被告等因違反毒品危害防制條例案件，經檢察官提起公訴（
96年度偵字第517 號、第1191號），本院判決如下：
    主  文
乙○○共同販賣第二級毒品，處有期徒刑柒年陸月。扣案之第二
級毒品甲基安非他命共拾肆包（不含外包裝袋，驗餘淨重合計為
伍拾肆點柒零公克）沒收銷燬之，外包裝袋拾肆只、電子磅秤壹
臺及分裝袋壹批均沒收。
乙○○其餘被訴部分無罪。
甲○○明知為禁藥，而轉讓，處有期徒刑肆月，減為有期徒刑貳
月；又明知為禁藥，而轉讓，處有期徒刑肆月，減為有期徒刑貳
月；又明知為禁藥，而轉讓，處有期徒刑肆月，減為有期徒刑貳
月；又明知為禁藥，而轉讓，處有期徒刑肆月，減為有期徒刑貳
月。應執行有期徒刑柒月。
    事  實
一、乙○○明知甲基安非他命為毒品危害防制條例第2 條第2 項
    第2 款所列之第二級毒品，不得販賣、持有，竟與甲○○基
    於販賣第二級毒品甲基安非他命之犯意聯絡（甲○○販賣第
    二級毒品部分未經檢察官起訴），由甲○○於95年12月中旬
    某日，將來源不詳、數量不明之第二級毒品甲基安非他命及
    其所有、供分裝甲基安非他命所用之電子磅秤1 臺及分裝袋
    1 批置於乙○○位於臺北縣淡水鎮○○路79巷33號3 樓302
    室之居所內，再由乙○○或甲○○以上開電子磅秤及分裝袋
    ，將前開甲基安非他命分裝為數小袋，以利販售。嗣於96年
    1 月10日前某時許，甲○○將已分裝之甲基安非他命7 小包
    置入某黑色盒子內，並交予知情之乙○○，再由乙○○於同
    日下午1 時許，丙○○抵達其居所時，將該甲基安非他命7
    小包連同黑色盒子販賣予丙○○，販賣金額再由丙○○與甲○○結算後，由乙○○與甲○○朋分以得利。嗣警於同日下
    午4 時許，持搜索票前往乙○○居所搜索時，當場查獲乙○○、丙○○及同在該處施用第二級毒品甲基安非他命之丁○○等3 人（丁○○所涉施用毒品罪嫌，另由檢察官偵辦），
    並在丙○○身上扣得乙○○甫販賣之第二級毒品甲基安非他
    命7 小包（驗餘淨重共9.18公克）。另在乙○○居所電視機
    下收納盒內扣得第二級毒品甲基安非他命4 包（不含外包裝
    袋，驗餘淨重合計為51.40 公克）及電子磅秤1 臺、茶几處
    之香菸盒內扣得第二級毒品甲基安非他命10小包（不含外包
    裝袋，驗餘淨重合計為3.30公克）及分裝袋1 批等物。
二、另甲○○明知甲基安非他命為前述毒品危害防制條例所規範
    之第二級毒品，並經行政院衛生署明令公告列為禁藥管理（
    按安非他命業經行政院衛生署於69年12月8 日以衛署藥字第
    30 1124 號公告自69年12月8 日起禁止輸入、製造，自70年
    6 月1 日起禁止販賣，更於75年7 月11日以衛署藥字第5976
    27號公告一概禁止使用，並在79年10月9 日以衛署藥字第90
    4142號函明令公告列為禁藥），竟於95年8 月間某日起，至
    同年9 月間某日止，在戊○○位於臺北縣三芝鄉後厝村大片
    頭93號住處內，各基於無償轉讓禁藥之犯意，將屬禁藥之微
    量第二級毒品甲基安非他命之禁藥，轉讓予戊○○施用共4
    次。嗣警於95年11月9 日下午5 時許，據報前往戊○○前述
    住處搜索時，當場扣得裝有第二級毒品甲基安非他命之殘渣
    袋6 只，經戊○○供稱來源後，由警循線查知上情。
三、案經臺北市政府警察局報請臺灣士林地方法院檢察署檢察官
    偵查起訴。
    理  由
甲、程序部分：
一、按被告以外之人於審判外之言詞或書面陳述，除法律有規定
    者外，不得作為證據；又被告以外之人於審判外之陳述，雖
    不符合同法第159 條之1 至第159 條之4 之規定，但經當事
    人於審判程序同意作為證據，法院審酌該言詞陳述或書面陳
    述作成時之情況，認為適當者，亦得為證據。當事人、代理
    人或辯護人於法院調查證據時，知有第159 條第1 項不得為
    證據之情形，而未於言詞辯論終結前聲明異議者，視為有前
    項之同意，刑事訴訟法第159 條第1 項及第159 條之5 分別
    定有明文。查：本判決所引用之各該被告以外之人於審判外
    之陳述（包含書面陳述），雖屬傳聞證據，除下述二、三部
    分外，當事人於本院準備程序及審判期日中均表示同意作為
    證據方法而不予爭執，且迄至言詞辯論終結前亦未再聲明異
    議，本院審酌上開證據資料製作時之情況，尚無違法不當及
    證明力明顯過低之瑕疵，亦認為以之作為證據應屬適當，故
    揆諸前開規定，爰依刑事訴訟法第159 條之5 規定，認前揭
    證據資料均有證據能力。
二、再按被告以外之人於檢察事務官、司法警察官或司法警察調
    查中所為之陳述，與審判中不符時，其先前之陳述具有較可
    信之特別情況，且為證明犯罪事實存否所必要者，得為證據
    ，刑事訴訟法第159 條之2 定有明文。而所謂「可信之特別
    情況」，係指由陳述者之外部客觀情況，觀察其是否出於真
    意陳述、有無違法取其證述等情事，並非對其陳述內容之證
    明力如何加以論斷，二者之層次有別，不容混淆。本件被告
    乙○○之辯護人以證人甲○○及丙○○於司法警察調查時所
    為就被告乙○○部分之陳述，係屬審判外之陳述，而認該等
    證據無證據能力云云（見本院卷一第95頁），惟查：
  (一)證人甲○○雖曾受員警詢問而製有警詢筆錄1 份（見毒偵22
    59卷第5 至11頁），然該次警詢筆錄係於95年11月18日時所
    製作，且觀其內容，證人甲○○於該次警詢中除言及曾至被
    告乙○○居所處借用吸食器外，均無被告乙○○是否販賣第
    二級毒品甲基安非他命之陳述，是辯護人以證人甲○○於司
    法警察調查時所為就被告乙○○部分之陳述，係屬審判外之
    陳述，恐係誤會。該證據既與被告乙○○無涉，本院自無庸
    審酌該警詢筆錄有無證據能力，先予敘明。
  (二)另證人丙○○於同被告乙○○為警查獲後之警詢筆錄中（即
    96年1 月10、96年1 月11日之2 次警詢筆錄，見偵1191卷第
    14至23頁），渠對於遭警查獲時所扣得之第二級毒品甲基安
    非他命7 小包之來源、購買金額、時間等情，與檢察官訊問
    時及本院審判中所為之證述均明顯不符；參其警詢筆錄製作
    完畢後，係經其親閱確認無訛後，始按捺指印，益徵該警詢
    筆錄之製作係出於其真意所為之陳述，作成過程應無不適當
    之情形。參酌上開意旨，證人丙○○於警詢所為之陳述即應
    有證據能力。
三、另被告乙○○及其辯護人均認被告乙○○於警詢時所為之陳
    述係就已先繕打完畢之內容為陳述，屬不正方式所取得之供
    述（見本院卷一第26頁、第55頁、第95頁）；另亦稱被告乙○○於警詢時、檢察官初次訊問時及本院羈押庭訊問時所為
    之供述，係因提藥、退藥之故，神智不清下所為之陳述，而
    認被告乙○○之2 次警詢筆錄、檢察官初次偵訊筆錄及本院
    羈押庭之訊問筆錄均非出於自由意思所為之陳述，故應無證
    據能力云云，然查：
  (一)被告乙○○於96年1 月10日晚間接受員警詢問時，員警於詢
    問被告乙○○問題後，均有聽聞鍵盤打字聲；另當員警詢問
    被告乙○○所述之他人有何綽號等問題時，被告乙○○於回
    答「丙○○」及「丁○○」後，員警還詢問「嘉弘」二字如
    何繕寫等情，有本院就被告乙○○於96年1 月10日警詢筆錄
    製作時所拍攝之錄影帶（後經轉為光碟格式後，由檢察官提
    出於本院，見本院卷一第103 頁之偵查錄音帶存放袋內）所
    為勘驗之勘驗筆錄1 份在卷可查（見本院卷一第106 至107
    頁），是被告乙○○於該次警詢筆錄製作時，應無就已繕打
    完畢內容為照念之情。另被告乙○○於本院準備程序時亦稱
    於警詢筆錄製作時並無遭員警毆打、逼供之情（見本院卷一
    第26至27頁）。又被告乙○○於本院就其第1 次警詢筆錄之
    製作情形為勘驗後，已表示無庸再就第2 次警詢筆錄為勘驗
    等情（見本院卷一第132 頁）。顯見被告乙○○及其辯護人
    所稱警詢筆錄製作時所為之陳述，係就已先繕打完畢內容所
    為之陳述等抗辯，與事實不符，不可採信。
  (二)再被告乙○○於第1 次警詢筆錄製作時（即96年1 月10日）
    ，員警於詢問其妨害公務之前案內容是否為罵警察時，被告
    乙○○尚回答係在何時、何地妨害公務等情，另於員警詢問
    扣案物品數量時，被告乙○○於停頓數秒後，始回答10包等
    情，有前開勘驗筆錄1 份在卷可查（見本院卷一第106 至10
    7 頁），是被告乙○○於接受員警第1 次詢問時，對於相關
    問題之內容均能有清楚或思考後始回答，應無因退藥、提藥
    而致其有意識不清之情。況被告乙○○於第1 次詢問後曾於
    同日晚間20時35分向員警表示因疲倦而拒絕繼續接受員警詢
    問，並於隔日（即96年1 月11日）上午10時59分始接受員警
    第2 次詢問，此觀被告乙○○警詢筆錄及製作時間自明（見
    偵1191卷第25至28頁、第29頁），而被告乙○○於本院準備
    程序亦稱「休息到隔天早上8 點多起床」等語（見本院卷一
    第27頁中段），是被告乙○○於經過近12小時休息後始接受
    員警第2 次詢問時應無倦怠、疲倦之情，是其第2 次製作警
    詢筆錄時之精神狀態應無不佳。又被告於96年1 月11日晚間
    9 時22分移送至臺灣士林地方法院檢察署接受檢察官初次訊
    問時及本院於同日晚間10時53分為羈押訊問時，對於檢察官
    及本院以一問一答之方式為訊問時，均能明確及清楚回答，
    並無答非所問之情，此有該次檢察官偵訊筆錄及本院訊問筆
    錄各1 件在卷足查（見偵1191卷第53至59頁、第87至89頁）
    。若被告果有神智不情之情，應對檢察官其本院法官之詢問
    ，無法理解問題，縱使理解後，亦可能無法回答或語無倫次
    、答非所問，然參諸上開筆錄，並無上情發生。則被告乙○○之前開所述，是否可信，已有可疑。況被告乙○○於本院
    訊問後認有羈押之必要，於同晚送至臺灣士林看守所羈押時
    所為之身體檢查，其體溫及血壓均正常，此有臺灣士林看守
    所96年10月16日士所戒字第0966000340號函所附之新收被告
    健康檢查記錄表1 份在卷可查（見本院卷一第172 頁）。是
    被告乙○○及其辯護人所辯稱其於警詢、檢察官初次偵訊時
    及本院羈押時訊問所為之陳述，應係因提藥、退藥下，神智
    不清下所為之，顯不可採信。
  (三)綜上，被告之警詢筆錄、偵訊筆錄及本院羈押時訊問筆錄之
    作成均無任何不法之情事，且亦非在神智不情下所為之陳述
    ，是上開被告乙○○於警詢、檢察官初次訊問及本院羈押訊
    問時之供述證據，均有證據能力。
乙、實體部分：
壹、被告乙○○有罪部分：
一、訊據被告乙○○矢口否認有何販賣第二級毒品甲基安非他命
    予丙○○之事實，並辯稱：員警在丙○○身上所查獲之毒品
    係丙○○要回家時像伊借外套，伊忘記將外套內毒品取出，
    所以才在丙○○身上查獲，伊沒有將毒品賣給丙○○；另員
    警在伊住處所查扣之毒品，是伊自己施用，不是要拿來賣；
    伊於96年1 月11日在檢察官初次訊問及法院羈押訊問時之陳
    述係因員警向伊表示係甲○○咬伊出來，伊想說要報復甲○○，所以才說有販賣毒品云云。
二、經查，員警於96年1 月10日下午4 時許，持本院所核發之搜
    索票，前往被告乙○○位於臺北縣淡水鎮○○路79巷33號3
    樓302 室居所內搜索，當場查獲丙○○、丁○○及被告乙○○等3 人，並在丙○○身上夾克內扣得疑似安非他命7 小包
    ，而此疑似安非他命7 小包經送請內政部警政署刑事警察局
    為鑑定之鑑定結果，均檢出有第二級毒品甲基安非他命成分
    等情，另員警於同日搜索時，亦在被告乙○○居所電視機下
    收納盒內扣得疑似安非他命4 包，另在茶几上香菸盒內另扣
    得疑似安非他命10小包，且上開疑似安非他命共14包亦送請
    內政部警政署刑事警察局為鑑定之鑑定結果，亦均檢出第二
    級毒品甲基安非他命等節，有扣押物品目錄表、內政部警政
    署刑事警察局96年1 月26日刑鑑字第0960 008369 號鑑定書
    、96年11月23日刑鑑字第0960159838號鑑定書、96年1 月26
    日刑鑑字第0960008372號鑑定書、96年12月26日刑鑑字第09
    60185395號鑑定書等附卷可稽（分見偵1191卷第13頁、偵28
    98卷第40頁、本院卷二第28至29頁、偵1191卷第13頁、偵28
    98卷第39頁、本院卷二第1 頁），足認員警於96年1 月10日
    自丙○○身上所扣得之疑似安非他命7 小包及在被告乙○○
    居所查扣之疑似安非他命14包均確為第二級毒品甲基安非他
    命
三、證人丙○○身上所扣得之第二級毒品甲基安非他命7 小包確
    係被告乙○○所交付：
  (一)被告乙○○於96年1 月11日接受檢察官初次訊問時即稱：「
    我有賣給丙○○1 次，就是昨天（按即96年1 月10日，下均
    同），丙○○上查扣的安非他命是我賣給他的」、「坤信將
    毒品裝在盒子裡，拿到我住處，丙○○才來我家中拿」等語
    （見偵1191卷第57至58頁）。另被告乙○○於同日本院羈押
    訊問時亦稱：「（對於聲請書所載之犯罪事實，有何意見？
    ）無意見，我認罪」、「丙○○身上的黑盒子，是坤信放在
    我這邊，叫我拿給丙○○，昨天丙○○到我那邊拿黑盒子，
    黑盒子裡面有什麼東西我不清楚，我只知道裡面有安非他命
    」、「（丙○○昨天是跟你買還是跟坤信買？）跟坤信買，
    是坤信放在我這裡，等丙○○跟我拿」、「（你賣給丙○○
    幾次？）只有昨天1 次」、「你確定黑盒子是昨天交給丙○○的嗎？）確定」等語（見偵1191卷第87至89頁）。是被告
    乙○○於檢察官及本院訊問時關於如何將裝有甲基安非他命
    之黑色盒子交予丙○○乙節，能清楚陳述，且前後一致。另
    被告乙○○於檢察官訊問後，以其所犯之毒品危害防制條例
    第4 條第2 項之販賣第二級毒品罪嫌重大，且屬最輕本刑5
    年以上有期徒刑之重罪，向本院聲請羈押，被告乙○○於面
    臨羈押之情勢，於本院羈押訊問，仍對於檢察官聲請羈押書
    所載之犯罪事實（即販賣第二級毒品甲基安非他命之事實）
    為認罪陳述，足認被告乙○○於該時所為之陳述，應屬可信
    。
  (二)另證人丙○○於同日移送臺灣士林地方法院檢察署，經檢察
    官告以具結義務與偽證罪處罰規定後，雖曾以證人身分證稱
    ：「安非他命是向外號坤信的人買的」等語（見偵1191卷第
    55頁）。然經檢察官以其說詞與被告乙○○於同日所述不同
    時，命證人丙○○及被告乙○○同入庭時，證人丙○○始證
    稱：「（對於乙○○說『坤信將毒品及海洛因裝在盒子裡，
    拿到我住處，丙○○才來我家中拿』是否實在？）對。我錢
    交給坤信」、「（你的毒品是向坤信買，錢是交給坤信，但
    是毒品是乙○○交給你的？）是」等語（分見偵1191卷第58
    頁中段、下方）。雖證人丙○○於偵查中先證稱：向坤信購
    買毒品等情，然其或有可能因該毒品之價金需向坤信給付為
    由，而誤認係向坤信所購買，然經與被告乙○○於同庭對質
    後，即已確認並證述在其身上之甲基安非他命7 小包係被告
    乙○○所交付，再將錢交予坤信等情，是其此部分與被告乙○○對質後所為之證述，即屬可信。
四、另自證人丙○○身上所扣得之甲基安非他命7 小包之價金如
    何交付等情，被告乙○○於偵訊時曾陳稱：「（究竟丙○○
    的錢交給誰？）交給坤信，我拿1 萬元給丙○○是上次坤信
    給我的佣金」等語（見偵1191卷第58頁下方）。另被告乙○○於本院羈押訊問時亦自承：「（價錢？）價錢部分我不清
    楚」、「（你有收錢嗎？）沒有，我拿錢給丙○○是我之前
    跟他借的錢」、「（你有無跟丙○○拿錢？）沒有」、「（
    坤信有無說要跟丙○○收多少錢？）沒有」、「（坤信有無
    說錢要交給你或是丙○○直接交給他？）坤信說他會自己找
    丙○○算」、「丙○○身上的黑盒子，是坤信放在我這邊，
    叫我拿給丙○○，昨天丙○○到我那邊拿黑盒子，黑盒子裡
    面有什麼東西我不清楚，我只知道裡面有安非他命」等語屬
    實（見偵1191卷第88頁至88頁背面），被告乙○○此部分之
    陳述，經核與證人丙○○於96年1 月11日接受檢察官偵訊時
    所證述情節相符（見偵1191卷第58頁下方）。是被告乙○○
    於明知甲○○所交付之黑色盒子內為第二級毒品甲基安非他
    命，亦知悉其將該黑色盒子內之甲基安非他命7 小包之價金
    ，將由證人丙○○與甲○○另為結算等情下，仍於證人丙○○於該日抵達其居所後，將裝有甲基安非他命7 小包之黑色
    盒子交予證人丙○○，被告乙○○顯有與甲○○就販賣第二
    級毒品甲基安非他命予證人丙○○有犯意聯絡，且就由被告
    乙○○交付毒品予證人丙○○、後由甲○○向證人丙○○收
    售價金等有行為分擔。
五、再被告乙○○與甲○○確係基於營利之目的，而將該甲基安
    非他命7 小包賣予證人丙○○：
  (一)被告乙○○於警詢時曾稱：「我知道甲○○他一直都以販賣
    毒品來賺錢，他就把毒品寄放在給我，我朋友要買毒品，我
    就會把甲○○寄放的毒品賣他，再和甲○○結帳，甲○○會
    看我賣出去的量有多少，再分給我佣金」、「... ，我平均
    每日賣出約2-3 公克（30多包），所得大概3-4 萬元左右，
    再和甲○○拆帳，我可以拿到約1 萬元」等語（分見偵1191
    卷第32頁下方、第33頁中段），另其於偵查中亦自承：「（
    買這麼多安非他命要何用？）是坤信寄放我那邊的。在95年
    12月中旬，坤信拿到我家，寄放在我這邊，我有些朋友有時
    跟我買，我代坤信賣，賣1 公克可以分到2 到3 成，1 公克
    若賣到1 萬元，我可以分3 千」「（為何幫坤信賣【按原偵
    訊筆錄載為買，參其前後文應為賣之誤載）】安非他命？）
    沒有工作，缺錢用」、「（多久跟坤信結算1 次？）兩三天
    」等語明確（見偵1191卷第57頁）。被告乙○○於警詢及檢
    察官偵訊時，對於甲○○所寄放之毒品，若有人需購買，如
    何賣、如何與甲○○分帳等節，均陳述甚詳且一致，若非果
    有藉以販賣以營利，又何能為如此詳盡之陳述？顯見被告乙○○與甲○○間有基於販賣第二級毒品甲基安非他命以營利
    之意圖益明。
  (二)另員警於被告乙○○居所內所扣得之第二級毒品甲基安非他
    命共14包，經鑑驗後其重量（不含外包裝袋）仍達54.70 公
    克，此參內政部警政署刑事警察局96年1 月26日刑鑑字第09
    6000 8372 號鑑定書及96年12月26日刑鑑字第0960185395號
    鑑定書等自明（分見偵2898卷第40頁及本院卷二第28至29頁
    ）。此外，並有於同日在被告乙○○居所內扣得分裝袋1 批
    及電子磅秤1 台等扣案可憑。而被告乙○○於本院羈押訊問
    時亦陳稱：該電子磅秤1 臺、分裝袋1 批均是坤信的，寄放
    在伊處，目的是販賣安非他命用等語（見偵1191卷第88頁背
    面下方）。是員警既在被告乙○○之居所內扣得為數眾多之
    第二級毒品甲基安非他命，並扣得用以分裝甲基安非他命以
    便販賣所用之分裝袋1 批及電子磅秤1 台等物，均足徵被告
    乙○○與甲○○確係以該分裝袋1 批及電子磅秤1 臺。將扣
    案之甲基安非他命予以分裝、並控制重量，被告乙○○及甲○○有藉以營利之意圖甚明。再證人丙○○身上所扣得之毒
    品，在未送請鑑驗前淨重恰為整數之10公克，此有毒品初步
    鑑驗報告書1 紙在卷可憑（見偵1191卷第37頁）。是被告乙○○交予證人丙○○之甲基安非他命7 小包，確係經以分裝
    袋分裝、再以電子磅秤秤重後始交付予證人丙○○之事實，
    應可認定。
  (三)雖被告乙○○於偵查中曾陳稱：證人丙○○之7 小包安非他
    命係以新臺幣1 萬元售出，有部分要送他的云云（見偵1191
    卷第57頁中段）。然被告乙○○於本院羈押訊問時，即改稱
    ：「（你有收錢嗎？）沒有，我拿錢給丙○○是我之前跟他
    借的錢」、「（你有無跟丙○○拿錢？）沒有」等語（見偵
    1191卷第88頁下方）。況被告乙○○於偵查中亦稱：當時安
    非他命售價約每公克5 千元等情（見偵1191卷第57頁中段）
    ，其價值應屬不斐，當無可能以10公克1 萬元賣出之理，是
    被告乙○○於偵查中之上開陳述，即不可採信。另被告乙○○與甲○○尚須將欲交付證人丙○○之7 小包之甲基安非他
    命以秤重後淨重為整數之10公克賣予證人丙○○，必定對該
    甲基安非他命之重量錙銖必較，雖依目前卷證資料無從得知
    證人丙○○交付多少價金予甲○○作為購得10公克甲基安非
    他命之代價，然從上開自被告乙○○家中所扣得之甲基安非
    他命共14包（不含外包裝袋驗餘淨重合計為54.70 公克）、
    分裝袋1 批、電子磅秤1 臺、自證人丙○○身上所扣得之甲
    基非他命7 小包於鑑驗前之淨重恰為整數之10公克，及被告
    乙○○上開與甲○○如何分帳、獲利之陳述等情以觀，被告
    乙○○與甲○○所售予證人丙○○之甲基安非他命7 小包必
    係基於意圖營利之犯意所販售，至為明確。
六、綜上，被告乙○○與甲○○確係基於販賣第二級毒品甲基安
    非他命以牟利之犯意，販賣第二級毒品甲基安非他命7 小包
    予證人丙○○之犯行，堪以認定。本件被告乙○○共同販賣
    第二級毒品甲基安非他命之犯行，罪證明確，應依法論科。
七、被告乙○○所辯不可採部分：
  (一)被告乙○○雖辯稱：員警在丙○○身上所查獲之毒品係丙○○要回家時像伊借外套，伊忘記將外套內毒品取出，所以才
    在丙○○身上查獲，伊沒有將毒品賣給丙○○云云，另證人
    丙○○於本院審理時雖亦證稱：當天伊沒有穿外套至被告乙○○住處，後來要離開的時候外面有點冷，所以伊向被告乙○○借外套，不知道裡面有什麼東西云云（分見本院卷一第
    206 頁下方、第205 頁下方）。惟查：
  (1)被告乙○○於警詢、檢察官及本院羈押訊問時（即96年1 月
    11日），均未言及證人丙○○身上所扣得毒品為其所有之事
    實，甚於檢察官第2 次訊問時（即96年1 月25日）已否認有
    販賣毒品之情形下，仍陳稱：證人丙○○將1 個黑盒子放在
    伊的床頭櫃，伊不知道裡面是什麼東西，所以將該黑盒子順
    手拿給證人丙○○等情（見偵1191卷第76頁中段），卻於本
    院96年5 月3 日訊問時改稱：當時係借外套予證人丙○○穿
    ，伊忘記將7 包安非他命自外套拿出來等情（見本院卷一第
    26頁上方），被告乙○○對於證人丙○○身上所查獲之毒品
    究竟是否由其所交付等節，前後陳述不一，差異甚大，其前
    述抗辯是否可採，即有可疑。另證人丙○○於本院審理時雖
    為前述之證述，然其於警詢及偵查中亦均未言及有向被告乙○○借外套一事，卻於本院審理時與被告乙○○前開所辯之
    相同證述，其於本院審理時之證述是否可信，亦有疑義。
  (2)另證人即同遭員警查獲之丁○○於偵查中亦曾證述：「該黑
    色盒子之前放在客廳的桌上我有看到，不知道何時盒子在丙○○身上」等語（見偵1191卷第54頁下方），且證人丁○○
    與本院審理時亦證稱：「（你在和丙○○、乙○○聊天的時
    候，有無看到桌上有個黑色盒子？）有」、「（你知道黑色
    盒子裡面放什麼嗎）那時候丙○○被警察查獲時，警察說把
    身上東西都拿出來，丙○○就自己從身上拿出這個黑色盒子
    」、「（黑色盒子本來在客廳桌上，為何會到丙○○身上？
    ）我不知道」等語（見本院卷一第271 至272 頁），參以證
    人丙○○於偵查中亦證稱：當日伊比丁○○早到被告乙○○
    居所等語（分見偵1191卷第56頁上方、本院卷一第204 頁上
    方）。證人丁○○既比證人丙○○早抵達被告乙○○居所，
    而證人丁○○復在被告乙○○居所客廳內看到隨後遭警自證
    人丙○○身上所查獲之裝有第二級毒品甲基安非他命7 小包
    之黑色盒子，顯見該黑色盒子曾出現在被告乙○○居所客廳
    茶几上，而非自始均在被告乙○○所辯稱借予證人丙○○所
    穿之外套內，是被告乙○○之前開所辯，顯不足採信，而證
    人丙○○前開證述，亦與事實不符，自無從對被告乙○○為
    有利之認定。
  (二)另被告乙○○於本院審理時雖亦辯稱在其住處所查獲之毒品
    係自己買的，是要自己施用云云，然查：
  (1)被告乙○○於警詢、檢察官第1 次訊問及本院羈押訊問時均
    稱該毒品是坤信所放在該處等情（分見偵1191卷第26至27頁
    、第30至31頁、第57頁中段、第88頁背面至第89頁）。且其
    於偵查中於已否認有販賣毒品之情形下，仍陳稱：電視機下
    的4 包是甲○○於95年12月底將安非他命、磅秤放在伊家，
    香菸盒的10包是向甲○○買的等情（見偵1191卷第75下方至
    第76頁上方）。卻於本院訊問時改稱：是在96年1 月9 日向
    一位綽號「阿智」的男子所購買，買了3 兩共新臺幣21萬元
    等情（見本院卷一第28至29頁），被告乙○○對於其居所內
    所查獲毒品來源，前後陳述不同，其前開所辯是否屬實，實
    有可疑。
  (2)另縱被告乙○○所辯之其於96年1 月9 日甫向其所稱之「阿
    智」購得3 兩共新臺幣21萬元之安非他命供給施用等情屬實
    ，然3 兩重量約112 公克，而被告乙○○為警查獲時所扣得
    之安非他命共14包及自證人丙○○所查扣之安非他命7 包合
    重毛重僅約74公克（見偵1191卷第37、42頁之毒品初步鑑驗
    報告），與被告乙○○所自承購買之3 兩約112 公克相差近
    40公克，被告乙○○焉有可能在短短1 日之內自行施用近40
    公克之安非他命？是其所辯顯與常情不符，不足採信。
  (三)至被告乙○○雖稱：係因員警告訴伊係甲○○咬伊出來，伊
    想說要報復甲○○，所以才會在偵查中及本院羈押訊問時承
    認有販賣毒品云云。然查，員警係因甲○○所陳述之曾於被
    告乙○○居所施用毒品為由，而向本院聲請核發搜索票，此
    觀搜索票聲請書自明（見本院聲搜卷第6 頁），甲○○並未
    言及曾向被告乙○○購買毒品或有將毒品放置於被告乙○○
    居所等情，亦即員警在搜索前尚無得知被告乙○○有販賣毒
    品之嫌，故員警於搜索後發現被告乙○○居所內及證人丙○○身上均有第二級毒品甲基安非他命時，被告乙○○於該時
    本可辯稱其居所所扣得之毒品均為自己所有，就證人丙○○
    身上所查扣之毒品來源亦可推稱不知情即可，焉有基於報復
    甲○○之心態，而於警詢、檢察官初次訊問時及本院羈押訊
    問時多次、反覆陳稱係由伊將坤信所寄放之毒品賣予證人丙○○之理？況販賣第二級毒品依毒品危害防制條例之規定，
    其屬最輕本刑為7 年以上有期徒刑之重罪，焉有可能基於報
    復之心態，而使自己與甲○○同受販毒毒品之重罪追訴、處
    罰？是其所辯，與常情不合，不足採信。
  (四)綜上所述，被告乙○○上開所辯，均為事後卸責之詞，委不
    足採。其犯行已堪認定，應依法論科。
八、查甲基安非他命係毒品危害防制條例第2 條第2 項第2 款規
    定之第二級毒品，是核被告乙○○所為，係犯毒品危害防制
    條例第4 條第2 項之販賣第二級毒品罪。其與甲○○就上開
    犯行，有犯意聯絡及行為分擔，為共同正犯。被告乙○○販
    賣第二級毒品甲基安非他命前，後持有第二級毒品之低度行
    為，為其販賣第二級毒品之高度行為所吸收，不另論罪。爰
    審酌被告乙○○非法販賣第二級毒品甲基安非他命供他人施
    用以牟利，助長社會不良風氣，戕害國民身心健康，且於犯
    後猶狡詞卸責，然其所販售數量非鉅，及其犯罪之動機、目
    的、手段、被告之品行、智識程度及犯罪所生之危害等一切
    情狀，量處如主文第一項所示之刑。
九、扣案之第二級毒品甲基安非他命共14包（不含外包裝袋，驗
    餘淨重合計為54.70 公克），應依毒品害防制條例第18條第
    1 項前段之規定沒收銷燬之；又扣案之前開第二級毒品甲基
    安非他命之外包裝14只，係用於包裹毒品，防其裸露、潮濕
    ，便於攜帶使用，另扣案之電子磅秤1 臺及包裝袋1 批，分
    別係供秤重、分裝毒品所用之物，均屬販賣第二級毒品甲基
    安非他命所用之物，且為共犯甲○○所有，業經被告乙○○
    供明在卷，爰依毒品害防制條例第19條第1 項之規定宣告沒
    收之。
貳、被告乙○○無罪部分：
一、公訴意旨另認：被告乙○○於96年1 月10日下午2 時許，在
    其位於臺北縣淡水鎮○○路79巷33號3 樓302 室居所內，將
    第二級毒品甲基安非他命0.1 公克裝入吸食器內販賣予丁○○，尚未談妥價錢時，即遭員警於同日下午4 時許查獲，而
    認涉犯毒品危害防制條例第4 條第2 項之罪嫌。
二、按犯罪事實應依證據認定之，無證據不得認定其犯罪事實，
    又不能證明被告犯罪者，應諭知無罪判決，刑事訴訟法第15
    4 條第2 項、第301 條第1 項分別定有明文。而刑事訴訟上
    證明之資料，無論為直接證據或間接證據，均須達於通常一
    般之人均不致有所懷疑，而得確信其真實之程度，始得據為
    有罪之認定，若其關於被告是否犯罪之證明未能達此程度，
    而有合理之懷疑存在，致使無從形成有罪之確信，根據「罪
    證有疑，利於被告」之證據法則，即不得據為不利被告之認
    定，此有最高法院76年臺上字第4986號判例可稽。又按刑事
    訴訟法第156 條第2 項規定，被告雖經自白，仍應調查其他
    必要之證據，以察其是否與事實相符。其立法目的乃欲以補
    強證據擔保自白之真實性；亦即以補強證據之存在，藉之限
    制自白在證據上之價值。而所謂補強證據，則指除該自白本
    身外，其他足資以證明自白之犯罪事實確具有相當程度真實
    性之證據而言。
三、經查，被告乙○○於警詢及檢察官初次偵訊時雖均自承有將
    0.1 公克甲基安非他命賣予證人丁○○，然其嗣後即翻異前
    詞，堅決否認有何販賣第二級毒品甲基安非他命予丁○○之
    犯行，並辯稱：伊將安非他命倒入吸食器，係伊自己要施用
    ，非賣予丁○○等語。公訴人認被告乙○○有上開犯行，無
    非以被告乙○○於警詢、偵查中之自白及證人丁○○之證述
    為其主要論據。惟查：
  (一)證人丁○○於警詢、偵查及本院審理時均未曾證稱被告乙○○有販賣第二級毒品甲基安非他命0.1 公克予伊之事實（分
    見本院卷二第15頁【即檢察官補充理由書所附之證人丁○○
    96 年1月10日警訊筆錄】、偵1191卷第55頁中段、本院卷一
    第268 頁下方至第269 頁）。而證人丁○○於警詢時係證稱
    ：「是丙○○將安非他命放在吸食器內提供我們3 人使用」
    等語（見偵1191卷第55頁），另證人丙○○於偵查中亦證稱
    ：沒有看到被告乙○○將安非他命交予丁○○等情（見偵11
    91卷第58至59頁）。是檢察官以證人丁○○於偵查中之證述
    ，而認被告乙○○有販賣安非他命0.1 公克予證人丁○○之
    事實，即乏其所據。
  (二)另證人丙○○因同日將屬禁藥之第二級毒品甲基安非他命轉
    讓予證人丁○○及被告乙○○施用，經檢察官依涉犯轉讓禁
    藥罪嫌提起公訴，並由本院以96年度訴字第368 號判決判處
    證人丙○○有期徒刑8 月等情，此有本院96年度訴字第368
    號刑事判決網路查詢資料1 份在卷可查（見本院卷二第102
    至103 頁）。是證人丁○○當日（即96年1 月10日）所施用
    之毒品既係證人丙○○所轉讓，且復無其他證據足資證明被
    告乙○○有另交付第二級毒品甲基安非他命予證人丁○○之
    事實，自難認被告乙○○有販賣第二級毒品甲基安非命予證
    人丁○○之情。
四、綜據上述，依公訴人所舉之證據，除被告乙○○於警詢及檢
    察官初步偵訊所為之自白外，並無任何證據得足資證明被告
    乙○○所自白之犯罪事實，亦即無法證明被告乙○○有於96
    年1 月10日，將第二級毒品甲基安非他命賣予證人丁○○之
    事實。此外，本院復查無積極證據證明被告乙○○有檢察官
    起訴之前述犯行，依前開說明，自應就此部分於主文第2 項
    為無罪之諭知。
、被告甲○○部分：
一、訊據被告甲○○矢口否認有何轉讓禁藥予戊○○之犯行，並
    辯稱：伊僅係去戊○○住處借吸食器吸食安非他命而已，伊
    沒有轉讓安非他命予戊○○施用云云，惟查：
  (一)被告於95年8 、9 月間，曾至位於臺北縣三芝鄉後厝村大片
    頭93號之戊○○住處內，於施用第二級毒品甲基安非他命後
    ，將剩餘微量尚可施用之第二級毒品甲基安非他命，無償轉
    讓共4 次予戊○○之事實，業據證人戊○○於檢察官偵訊時
    具結證稱：被告甲○○跑來我家裡，說那個可以提神，他前
    後總共拿4 、5 次給我用，他都拿安非他命，沒有其他毒品
    ，每次都只有拿一點點給我用而已，當時他沒有拿錢、當時
    他說那個1 包裝起來1 千元，我那時候失業，他就說要請我
    吃等語（見偵517 卷第15頁）。證人戊○○復於本院審理中
    證述：「那時甲○○跑來我家向我借吸食器，他吸一吸我就
    拿來吸」、「（所以是甲○○請你施用？）應該算吧」等語
    （見本院卷二第63頁）。參以證人戊○○與被告甲○○為自
    10餘歲即認識之友人，常情無故意誣陷之虞。況證人戊○○
    為警查獲時，即已自承於查獲當日（即95年11月9 日）有施
    用安非他命等情（見毒偵2259卷第23頁），當無虞偵查中另
    無故指證被告甲○○之理。
  (二)另被告甲○○於偵查中亦自承：我常常拿安非他命去他家（
    按即證人戊○○住處）跟他一起用，時間大約是95年8 、9
    月時等情（見偵519 卷第15頁下方），核與證人戊○○前揭
    所述相符。且員警於95年11月9 日至證人戊○○前開住處搜
    索時，有當場所扣得第二級毒品安非他命殘渣袋6 個等情，
    有臺北市政府警察局刑事警察大隊搜索扣押筆錄、扣押物品
    目錄表各1 份附卷可稽（見警聲搜1307卷第17至21頁），另
    證人戊○○亦證稱：該殘渣袋為甲○○吸食完安非他命所留
    、並由其施用等情（見偵517 卷第14至15頁）。是被告甲○○確有至證人戊○○處施用第二級毒品甲基安非他命，並將
    剩餘之第二級毒品甲基安非他命轉讓予證人戊○○施用之事
    實，應可認定。
  (三)雖被告甲○○辯稱去證人戊○○住處僅是去借吸食器云云，
    然查：
  (1)證人戊○○於偵查中所為之證述均未言及被告甲○○至其住
    處係借吸食器乙節（見偵517 卷第14至15頁），經檢察官嗣
    後於同庭質以被告甲○○有無轉讓毒品一事，被告甲○○辯
    稱係借吸食器等情後（見偵517 卷第15頁下方），於本院審
    理時卻證稱：被告甲○○有來借吸食器等情（見本院卷二第
    63頁中段），是其此部分證述是否可信，即有疑義。
  (2)另證人戊○○於本院審理接受檢察官詰問時，經檢察官質以
    偵查中之證述內容（如被告甲○○是否有說要請證人戊○○
    施用、95年11月9 日為警查獲之6 只殘渣袋是否為被告甲○○吸完之後所留下）均僅證稱：不知道、忘記了等情（見本
    院卷二第63頁下方、第65頁中段）。而證人戊○○亦證稱被
    告甲○○係在其祖母去世守靈期間至其住處等情（見本院卷
    二第67頁），是證人戊○○於此家中遭逢巨變期間內，尚有
    被告甲○○多次至其住處上香等節，應能清楚記憶，當無其
    所稱忘記、不知道之情。是其於本院所為之上開證述，即不
    可採信。
  (3)再被告甲○○於本院訊問時自承：製作吸食器非不易，製作
    之吸食器體積亦不大，其每天均需施用毒品等情（見本院卷
    二第126 頁），是被告甲○○有如此之毒癮，焉有捨近求遠
    ，屢次至友人住處借用吸食器始施用毒品之理？況若果去友
    人住處借用吸食器，若友人不在家或無吸食器之下，又何能
    解決其毒癮？
  (4)是被告甲○○上開所辯，均與常情不符，屬事後卸責之詞，
    殊不可採。
  (四)綜上所述，被告甲○○共4 次轉讓第二級毒品甲基安非他命
    予證人戊○○等犯行，應堪認定，本件被告甲○○之犯行事
    證明確，應予依法論科。
二、查甲基安非他命業經行政院衛生署75年7 月11日衛署藥字第
    597627號公告，為有效管理安非他命類藥品與其衍生物之冊
    類及其製劑，經公告禁止使用，屬藥事法規之禁藥，亦同時
    屬毒品危害防制條例第2 條第2 項第2 款所定之第二級毒品
    ，依法不得販賣、轉讓。又按藥事法第83條第1 項係於93年
    4 月21日修正公佈，同年月23日施行，為毒品危害防制條例
    之後法，且藥事法第83條第1 項之法定刑為7 年以下有期徒
    刑，得併科500 萬元以下罰金，與毒品危害防制條例第8條
    第2 項之法定刑為6 月以上5 年以下有期徒刑，得併科70萬
    元以下罰金相較，自以藥事法第83條第1 項之法定刑為重，
    參以毒品之範圍尚包括影響精神物質與其製品，而藥事之管
    理，亦非僅止於藥品之管理，毒品危害防制條例與藥事法二
    者，並無必然之特別法與普通法關係。故除有轉讓之第二級
    毒品達毒品危害防制條例第8 條第6 項之一定數量，經依法
    加重後之法定刑較藥事法第83條第1 項之法定刑為重之情形
    外，因藥事法第83條第1 項為後法，且為重法，應優先適用
    藥事法處罰（臺灣高等法院暨所屬法院94年法律座談會刑事
    類提案第8 號結論意旨參照，及最高法院96年度臺上字第35
    82號判決意旨參照）。本件被告甲○○4 次轉讓甲基安非他
    命予證人戊○○部分，依證人戊○○所述，每次份量只有一
    點點，衡諸常情，應未達行政院93年1 月7 日院臺法字第09
    30080551號令頒轉讓持有毒品加重其刑之數量標準第2 條關
    於第二級毒品在10公克以上之規定，亦無證據足以證明被告
    轉讓之毒品已達上揭標準，故依法規競合，以重法優於輕法
    之適用法則，關於被告甲○○共4 次轉讓甲基安非他命予證
    人戊○○部分，自應適用藥事法之規定論處。
三、核被告甲○○所為，係犯藥事法第83條第1 項之轉讓禁藥罪
    。又其轉讓甲基安非他命而持有之低度行為，應為其轉讓之
    高度行為所吸收，均不另論罪。又被告甲○○共4 次轉讓禁
    藥予證人戊○○，時間不同、犯意各別，行為互殊，應予分
    論併罰。爰審酌被告甲○○明知第二級毒品甲基安非他命具
    有成癮性、濫用性及危害性，竟轉讓予他人施用，所為足以
    擴散毒品並增加施用毒品之人口，並戕害友人之身心健康，
    其犯罪所生社會之危害，暨犯後未能坦供犯行，飾詞卸責之
    態度，及參酌被告甲○○轉讓毒品之目的、次數、數量等一
    切情狀，分別量處如主文所示之刑。又本件被告甲○○之犯
    罪時間均係在96年4 月24日以前，爰依中華民國九十六年罪
    犯減刑條例規定，就前揭宣告刑分別減為如主文所示之刑，
    ，併定其應執行之刑，以資懲儆。
四、至被告甲○○與乙○○就前開本院所認定之共同販賣第二級
    毒品甲基安非他命7 小包予證人丙○○部分，檢察官雖未就
    此部分之犯行對被告甲○○提起公訴，然其與被告乙○○確
    係就販賣第二級毒品罪有犯意聯絡與行為分擔，業經本院認
    定如前，被告甲○○此部分之犯行，自應由檢察官另為適法
    之酌處，附此說明。
據上論斷，應依刑事訴訟法第299 條第1 項前段、第301 條第1
項，毒品危害防制條例第4 條第2 項、第18條第1 項前段、第19
條第1 項，藥事法第83條第1 項，刑法第11條、第28條、第51條
第5 款，中華民國九十六年罪犯減刑條例第2 條第1 項第3 款、
第7 條，判決如主文。
本案經檢察官余麗貞到庭執行職務。
中    華    民    國    97    年    4    月    30    日
                  刑事第六庭審判長法  官    楊得君
                                  法  官    周明鴻
                                  法  官    莊明達
以上正本證明與原本無異。
如不服本判決，應於收受送達後10日內向本院提出上訴書狀，其
未敘述上訴之理由者並得於上訴期間屆滿後20日內向本院補提理
由書。
                                  書記官    陳慧中
中    華    民    國    97    年    4    月    30    日
附錄本件論罪科刑依據法條全文：
毒品危害防制條例第4條第2項
製造、運輸、販賣第二級毒品者，處無期徒刑或7 年以上有期徒
刑，得併科新臺幣7 百萬元以下罰金。
藥事法第83條
明知為偽藥或禁藥，而販賣、供應、調劑、運送、寄藏、牙保、
轉讓或意圖販賣而陳列者，處7 年以下有期徒刑，得併科新臺幣
5 百萬元以下罰金。


司法院資訊處製作；財團法人民間司法改革基金會備份。
